臺灣新竹地方法院交通事件裁定        100年度交聲字第405號
原處分機關  交通部公路總局新竹區監理所新竹市監理站
受處分人即
異  議  人  郭景桓
上列受處分人因違反道路交通管理處罰條例案件，對於交通部公
路總局新竹區監理所新竹市監理站100 年11月10日所為之處分(
原處分案號：竹監新四字第裁51-AEZ029292號) 聲明異議，本院
裁定如下：
    主  文
原處分撤銷。
郭景桓汽車駕駛人轉彎時，在多車道右轉彎，不先駛入外側車道
，處新臺幣陸佰元罰鍰，並記違規點數壹點。
    理  由
一、本件受處分人即異議人郭景桓於民國100 年9 月16日下午12
    時12分許，駕駛車牌號碼2H-1182 號自用一般小客車，沿臺
    北市○○○路由南往北方向行駛，行經杭州南路與金華街有
    燈光號誌管制之交岔路口，竟於金華街之燈光管制號誌為紅
    燈時仍穿越交岔路，由金華街西向東方向橫越杭州南路行駛
    ，為臺北市政府警察局中正第二分局南昌路派出所員警吳文
    德當場攔停，以受處分人行經有燈光號誌管制之交岔路口闖
    紅燈之違規行為，依道路交通管理處罰條例第53條第1 項規
    定掣單舉發，嗣受處分人於舉發通知單上所載之應到案日期
    即100 年10月1 日前之同年9 月29日向原處分機關提出申訴
    ，經原處分機關函請舉發單位調查結果，仍認受處分人有前
    開違規行為，原處分機關乃於100 年11月10日依前開條例第
    53條第1 項、第63條第1 項第3 款（裁決書漏引第3 款）之
    規定，裁處受處分人罰鍰2,700 元，並記違規點數3 點。
二、本件聲明異議略以：伊於100 年9 月16日下午12時12分，行
    經杭州南路與金華街口，於杭州南路往中正紀念堂方向上之
    老張牛肉麵邊右轉金華街口，員警即追上攔下伊指稱伊闖金
    華街紅燈，伊當場表示與事實不符，拒絕於舉發通知單簽名
    ，員警叫伊去異議，警局可調出錄影帶，為此聲明異議，請
    求撤銷原處分等語。
三、經查：
（一）本件受處分人所駕之系爭車輛於行至杭州南路與金華街口
      前，係行駛於杭州南路最左側車道上乙節，為受處分人於
      100 年9 月29日交通違規陳述單及查詢單上所不爭執，並
      陳稱：伊於100 年9 月16日中午於杭州南路往北行，於金
      華街口由左線道慢速右轉至金華街等語，復經證人吳文德
      到庭證述：監視器未拍到杭州南路與金華街口，只拍到異
      議人行駛在杭州南路最左側車道的畫面等語明確，堪信受
      處分人駕駛汽車行至舉發地點之路口前，係行駛在杭州南
      路上最左側車道無訛。
（二）按法院於審理行為人違反道路交通管理處罰條例案件，當
      踐行完畢調查證據程序後，為事實之認定時，如就原處分
      機關所認定之行為人違規事實仍有合理之訴訟上懷疑，而
      無法確信行為人確有該當於道路交通管理處罰條例各該處
      罰條文之構成要件事實時，此際即應依訴訟上之待證事實
      「倘有懷疑，則從被告（受處分人）之利益作解釋」之證
      據法則，作對受處分人有利之認定。次按行車管制號誌圓
      形紅燈顯示之意義為：車輛面對圓形紅燈表示禁止通行，
      不得超越停止線或進入路口，道路交通標誌標線號誌設置
      規則第206 條第5 款第1 目定有明文，從而汽車駕駛人行
      經有燈光號誌管制之交岔路口闖紅燈者，必係行車方向所
      面對之號誌已顯示為圓形紅燈，竟仍超越停止線進入路口
      ，始屬之，惟證人吳文德到庭證述：伊當時與另一員警擔
      任巡邏勤務，行駛在杭州南路上，看到異議人的汽車行駛
      在金華街上闖越紅燈，監視器未拍到杭州南路與金華街口
      ，只拍到異議人行駛在杭州南路最左側車道的畫面，異議
      人行駛到金華街口時可能因為走錯路，所以才直接從金華
      街口橫過杭州南路四線道直行到右側的金華街，但伊不清
      楚異議人是否有先左轉進入金華街才迴車出來，伊直行在
      杭州南路上時確實有看到系爭車輛是橫著從金華街口出來
      ，所以才會開立闖紅燈的舉發通知單等語，僅可得知本件
      受處分人在為警開單舉發前，行駛在杭州南路上最左側車
      道，惟行至與金華街之交岔路口時，是否現實上已確實左
      轉進入金華街，而須受金華街口之燈光號誌管制，則屬未
      明，故系爭車輛是否為沿金華街行駛之車輛，既屬有疑，
      自不可能以闖越金華街路口紅燈論之，再參酌證人庭呈之
      路線圖內容，受處分人出現在杭州南路監視器畫面之時間
      為12時7 分39秒，證人之巡邏機車則於40秒後之12時8分
      19秒始出現在同一監視器畫面內，則本件違規事實之認定
      是否因證人與系爭車輛之距離、杭州南路至金華街口左側
      道路之路邊是否停放其他車輛、證人視線角度等因素，以
      致證人所在位置未能清楚辨識系爭車輛之行車狀況，而有
      誤認之可能，尚無法排除，綜合本件卷內各項證據，實難
      以使本院得有原處分機關所認定受處分人上揭違規行為屬
      實之確信，自應為有利於受處分人之認定。
四、綜上所述，受處分人是否確係行駛於金華街而有闖紅燈之違
    規行為，因證人之證述未能使本院得其屬實之確信，應為有
    利於受處分人之認定，從而本件受處分人之異議為有理由，
    自應由本院將原處分撤銷。又按道路交通管理處罰條例第48
    條第1 項第4 款前段規定，汽車駕駛人轉彎時，有在多車道
    右轉彎，不先駛入外側車道，處新臺幣600 元以上1800元以
    下罰鍰；同條例第63條第1 款規定，有第48條之情形者，並
    記違規點數1 點。查本件受處分人既自承行駛於杭州南路左
    側車道，至金華街口始由左側車道右轉金華街等情，則其有
    汽車駕駛人轉彎時，在多車道右轉彎，不先駛入外側車道之
    情甚明，本院審酌上開違規情節，爰依道路交通管理處罰條
    例第48條第1 項第4 款前段、第63條第1 項第1 款及違反道
    路交通管理事件統一裁罰基準表之規定，裁處受處分人600
    元罰鍰，並記違規點數1 點，以臻適法。
據上論結，依道路交通事件處理辦法第19條前段，裁定如主文。
中    華    民    國   100    年    12    月    29    日
                  交通法庭法  官  楊蕙芬
以上正本證明與原本無異。
如不服本裁定，應於裁定送達後5日內向本院提出抗告狀。
中    華    民    國   100    年    12    月    29    日
                          書記官  吳月華